臺灣板橋地方法院交通事件裁定　　　 100年度交聲字第4085號
原處分機關　臺北市交通事件裁決所
異　議　人
即受處分人　簡銘賢
　　　　　　　　　　國民
上列異議人即受處分人因違反道路交通管理處罰條例案件，對於
臺北市交通事件裁決所100年11月2日北市裁申字第裁22-ZIQ0387
71號處分聲明異議，本院裁定如下：
    主  文
異議駁回。
    理  由
一、原處分意旨略以：異議人即受處分人簡銘賢於民國100年4月
    9日15時34 分許，駕駛未申裝電子收費設備之車牌號碼7168
    -EY 號自用小客車，行經國道高速公路頭城收費站，未依標
    誌指示過站繳費，而駛入頭城收費站北（第2 車道）（即電
    子收費ETC 車道），嗣經營運單位即遠通電收股份有限公司
    （下稱遠通公司）寄發補繳通行費及作業處理費通知單（下
    稱催繳通知單），異議人未於補繳期限即100年5月25日前補
    繳通行費，而有「汽車行駛於應繳費之公路不依規定繳費（
    未申裝戶行駛電子收費車道）（100 年4月9日15時34分過違
    規地點，經通知補繳，繳費期限100年5月25日止未補繳）」
    之違規行為，經臺灣區○道○○○路局國道公路警察局第九
    警察隊頭城分隊警員檢附採證照片於100年6月28日填製內政
    部警政署國道公路警察局公警局交字第ZIQ038771 號舉發違
    反道路交通管理事件通知單（下稱舉發通知單）逕行舉發，
    並經原處分機關於100年11月2日北市裁申字第裁22-ZIQ0387
    71號違反道路交通管理事件裁決書，依道路交通管理處罰條
    例第27條第1項規定，裁處罰鍰新臺幣（下同）3,000元。
二、聲明異議意旨略以：異議人簡銘賢自承確於上開時、地行經
    頭城收費站，因不察而誤闖ETC 車道，惟其餘兩年前就已經
    搬離戶籍地且鮮少回去，並未收到補繳通知單，伊於今年七
    月初到監理站繳交燃料稅時才被告知有此違規事項，但已逾
    期而遭罰鍰3,000元，並附上一些帳單證實其在100 年4月時
    已未居住在戶籍地址，為此聲明異議，請求撤銷原處分云云
    。
三、按汽車行駛於應繳費之公路、橋樑、隧道或輪渡，不依規定
    繳費者，處汽車所有人或駕駛人新臺幣（下同）3 千元以上
    6 千元以下罰鍰，並追繳欠費，道路交通管理處罰條例第27
    條第1 項定有明文。而交通部臺灣區○道○○○路局為辦理
    電子收費申裝及欠費追繳作業，依公路通行費徵收管理辦法
    訂定交通部臺灣區○道○○○路局電子收費申裝及欠費追繳
    作業注意事項，其第13條第2 項、第17條規定：用路人不依
    規定繳費，營運單位應依本局查明之車籍資料，製發補繳通
    行費及作業處理費通知單，追繳通行費並加收作業處理費用
    ；用路人應依催繳通知單所列金額及繳費期限完成補繳，逾
    補繳期限截止日未繳納者，依法舉發。次按處理違反道路交
    通管理事件，有關文書送達之程序，依行政程序法之規定，
    違反道路交通管理事件統一裁罰基準及處理細則第5 條規定
    甚明。又送達，於應受送達人之住居所、事務所或營業所為
    之，則為行政程序法第72條第1 項所明定；又郵政機關為送
    達時，不能依行政程序法第72、73條規定為送達者，得將文
    書寄存於送達地之郵政機關，並作送達通知書2 份，1 份黏
    貼於應受送達人住居所、事務所、營業所或其就業處所門首
    ，另1 份交由鄰居轉交或置於該送達處項、第2 項亦分別定
    有明文。
四、經查：
（一）異議人所有之車號7168-EY 號自用小客車，於前揭時間、
      地點，因未裝設電子收費設備（即E通機），即行駛ETC車
      道通過頭城收費站，嗣經遠通公司於100年5月6 日寄發催
      繳通知單對異議人進行催繳程序，並以郵遞掛號方式將催
      繳通知單寄送至臺北市○○區○○街153號3 樓，於同年5
      月11 日寄存於迪化街郵局，異議人仍未於補繳期限即100
      年5月25 日前補繳通行費等情，有交通部臺灣區○道○○
      ○路局頭城收費站100年9月6 日高頭稽字第1000001579號
      函文、高速公路局委託遠通電收公司辦理電子收費業務送
      達證書各1份在卷可稽，異議人復自承於當日駕車誤闖ETC
      車道，故本件異議人確有駕駛上該車輛，行駛於應繳費之
      公路不依規定繳費之違規事實，洵堪認定。
（二）至異議人雖以前詞置辯，惟異議人之戶籍地址與卷附「高
      速公路通行費催繳通知單」送達證書所載送達地址「臺北
      市○○區○○街153號3樓」相符，有本院依職權查詢之異
      議人戶籍地址在卷可稽，雖異議人提出信用卡帳單等以證
      其於100年4月起即未居住上開戶籍地址，惟查通行費催繳
      通知單及交通違規單據等行政文書等自99年3月1日起以監
      理單位所登記之「通信地址」為優先寄送，再依戶（車）
      籍地址，另按「道路交通管理處罰條例」第25條規定，車
      籍有變更應報請變更登記，不報請變更者，可處300 元以
      上600 元以下罰鍰，故若要避免無法收取通知單，應主動
      向監理單位變更車籍地址，有交通部臺灣區○道○○○路
      局頭城收費站100年9月6 日高頭稽字第1000001579號函文
      在卷可稽。是以本件異議人就駕駛上開車輛之相關行政管
      理事宜，於違規事實發生前並未主動向監理單位申請變更
      車籍地址，故對外仍應係以其戶籍地址即臺北市○○區○
      ○街153號3樓作為上開行政文書送達聯繫之地址。查本件
      催繳通知單如前述業經遠通公司以郵遞掛號方式寄至該址
      ，因未獲會晤異議人，亦無有辨別事理能力之同居人、受
      雇人或接收郵件人員，郵遞送達人遂於100年5月11日15時
      分別製作送達通知書2份，1份黏貼於應受送達人門首，另
      1 份置於送達處所信箱或適當位置，而寄存送達本件催繳
      通知單在迪化街郵局，有前揭送達證書附卷可佐，依上揭
      行政程序法送達之相關規定，本件催繳通知單確已合法送
      達予異議人，且補繳通行費之期限，仍在送達生效時點之
      後，異議人尚有充分餘裕之時間可得知上情補繳通行費無
      訛。再異議人本身明知其先前未繳費即行駛電子收費車道
      通過收費站，當應主動留意並隨時查詢後續如何補繳通行
      費，而遠通公司如前述復再踐行合法通知催繳之程序，故
      本件違規事實顯可歸責於異議人，其所辯之情均委無可採
      。從而，本件異議人純因個人自身因素，致未於繳費期限
      內完成補繳通行費，遠通公司遂依規定移送舉發單位即國
      道公路警察局第九警察隊頭城分隊逕行舉發異議人有違反
      道路交通管理處罰條例第27 條第1項未依規定繳費之違規
      情事，處理舉發程序於法尚無不符之處，難認原處分有何
      違法或不當之情。
五、綜上所述，本件異議人確有於前揭時、地，有「汽車行駛於
    應繳費之公路不依規定繳費（未申裝戶行駛電子收費車道）
    （100年4月9日15時34 分過違規地點，經通知補繳，繳費期
    限100年5月25日止未補繳）」之違規行為，事證明確。從而
    ，原處分機關依道路交通管理處罰條例第27 條第1項之規定
    ，裁處罰鍰3,000 元，其認事用法均無違誤，裁罰亦無不當
    ，本件異議為無理由，應予駁回。
據上論斷，應依道路交通管理處罰條例第87條第2 項，道路交通
事件處理辦法第18條，裁定如主文。
中    華    民    國   100    年    12    月    19    日
                    刑事第二十四庭  法  官  徐子涵
以上正本證明與原本無異。
如不服本裁定應於送達後5日內向本院提出抗告狀。
                                    書記官  楊姝晴
中    華    民    國   100    年    12    月    19    日